【裁判字號】    89,交上訴,179
【裁判日期】    900629
【裁判案由】    過失致死
【裁判全文】
臺灣高等法院刑事判決                          八十九年度交上訴字第一七九號
    上  訴  人
    即  被  告    甲○○
右上訴人即被告因過失致死案件，不服臺灣桃園地方法院八十九年度交訴字第六九號
，中華民國八十九年七月二十六日第一審判決（起訴案號：臺灣桃園地方法院檢察署
八十九年度偵字第五三四六號）提起上訴，本院判決如左：
    主  文
原判決撤銷。
甲○○從事業務之人，因業務上之過失致人於死，累犯，處有期徒刑捌月。
    事  實
一、甲○○於民國八十五年間因竊盜罪，經臺灣桃園地方法院判處有期徒刑七月確定
    ，於八十六年二月二十三日縮刑期滿執行完畢，猶不知警惕，其係「有正營造有
    限公司」之司機，以駕駛聯結車載送土方為業，乃從事駕駛聯結車載運貨物業務
    之人。八十九年三月十八日晚間十時二十分許，甲○○駕駛車牌號碼Ｋ六─０六
    ０號聯結車，沿桃園縣大溪鎮○○路，由三元往大溪方向行駛，原應注意汽車在
    市區道路行駛，時速不得超過四十公里，且應注意車前狀況，隨時採取必要之安
    全措施，且依當時天候陰、夜間無照明、路面無缺陷亦無障礙物之情形，並無不
    能注意之情事，竟疏於注意，於行經桃園縣大溪鎮○○路一段三０三號前，在上
    開速限四十公里（道路交通事故調查報告表誤載為六十公里）之路段，仍貿然以
    時速六十公里之速度超速行駛。適有欲穿越道路而未注意左右無來車始可小心穿
    越之曾萬居行經該處，甲○○因閃煞不及，將曾萬居撞倒，致曾萬居之腹部鈍挫
    傷、內出血引起低血容性休克，經送醫不治死亡。甲○○旋即向趕赴處理之桃園
    縣警察局大溪分局圳頂派出所警員卓瑋璋坦承肇事，並接受裁判。
二、案經桃園縣警察局大溪分局報請臺灣桃園地方法院檢察署檢察官相驗後簽分案偵
    查起訴。
    理  由
一、被告甲○○就於右揭時、地，駕駛聯結車超速行駛，因閃煞不及將被害人曾萬居
    撞倒，被害人經送醫不治死亡之事實，迭據其於警訊、偵查中（八十九年四月二
    十六日訊問筆錄）及原審審理時（八十九年七月十二日審判筆錄）坦承不諱；而
    被告於行車肇事後，旋即以行動電話報案，並在現場向趕赴處理之員警坦承肇事
    ，該路段之限速係時速四十公里，道路交通事故調查報告表誤載為六十公里等語
    ，亦據證人即桃園縣警察局大溪分局圳頂派出所警員卓瑋璋於原審調查時（八十
    九年六月二日訊問筆錄）結證無訛，復有道路交通事故調查報告表乙紙及現場照
    片八幀在卷可資佐證。依卷附道路交通事故調查報告表之記載及現場照片所攝，
    本件肇事當時天候為陰、夜間無照明、路面無缺陷亦無障礙物，被告復自陳彼時
    之視線良好，則其行車原應依規定之限速，並隨時採取必要之安全措施，復無不
    能注意之情形，竟疏未注意，猶超速行駛，以致肇事，被告顯有過失甚明。另本
    院經將本件肇事責任送請臺灣省桃園縣區車輛行車事故鑑定委員會鑑定，結果亦
    認被告駕駛聯結車疏未注意車前狀況且嚴重超速行駛，曾萬居未注意左右無來車
    小心通過馬路，有九十年三月九日九十府車鑑桃字第九００一五一號鑑定意見書
    一紙附卷足參。雖被害人曾萬居未注意左右無來車始小心通過馬路，違反道路交
    通安全規則第一百三十四條第五款之規定，亦有過失，惟被告仍難辭其過失之責
    。又被害人曾萬居確因本件車禍死亡，亦經臺灣桃園地方法院檢察署檢察官督同
    檢驗員相驗屬實，製有驗斷書、相驗屍體證明書及勘驗筆錄在卷可按。另被害人
    於送醫時意識已混亂，昏迷指數為十至十三分，有血壓下降、心跳加快之情形。
    其可能死亡之原因為腹內出血併低血容性休克，急救無效等情，復據國軍桃園總
    醫院以九十年五月九日濟品（五）字第一二九五號函敘在卷。
二、按車輛在市區道路行駛，不得超過四十公里；又汽車行駛時，駕駛人應注意車前
    狀況，並隨時採取必要之安全措施，道路交通安全規則第九十三條第一項第一款
    及第九十四條第三項，分別定有明文。被告為汽車之駕駛人，自應注意上開規定
    ，且依肇事當時之狀況，並非不能注意及此，竟疏於注意，猶在速限四十公里之
    路段，貿然以時速六十公里之速度超速行駛，復未注意車前狀況，隨時採取必要
    之安全措施，且其過失行為與被害人之死亡結果間，具有相當因果關係。被告於
    本院調查時辯稱乃被害人驟自路邊跑出，伊閃避不及，且係被害人之家屬延誤不
    肯將被害人轉院云云，均無非避就、卸責之詞，不足採信。本件事證已臻明確，
    被告之犯行洵堪認定。
三、查被告以駕駛聯結車載運貨物為業，乃從事駕駛業務之人，核其於執行業務時因
    過失肇事致被害人死亡之所為，係犯刑法第二百七十六條第二項之業務過失致人
    於死罪。被告於犯罪未經發覺前自首並接受裁判，應依刑法第六十二條前段之規
    定，減輕其刑。又被告前於八十五年間因竊盜罪，經臺灣桃園地方法院判處有期
    徒刑七月確定，於八十六年二月二十三日縮刑期滿執行完畢之事實，有臺灣高等
    法院檢察署刑案紀錄簡覆表附卷可稽，其於受有期徒刑之執行完畢後，五年以內
    再犯有期徒刑以上之本罪，應依累犯之規定，加重其刑，並先加後減。
四、原審據以對被告論罪、科刑，固非無見；惟查，原判決認定被害人係未遵行行人
    穿越道，尚有違誤。被告提起上訴，坦認行車有過失，僅以被害人係因醫療疏失
    致死為辯，雖無理由，然原判決既有如上之可議，即屬無可維持，應由本院予以
    撤銷改判。爰審酌被告之品行、過失程度、所生損害、犯後態度，及已由有正營
    造有限公司賠付被害人之家屬新臺幣一百五十萬元（包括強制汽車責任保險金新
    臺幣一百二十萬元）等一切情狀，量處如主文第二項所示之刑。
據上論斷，應依刑事訴訟法第三百六十九條第一項前段、第三百六十四條、第二百九
十九條第一項前段，刑法第二百七十六條第二項、第四十七條、第六十二條前段，罰
金罰鍰提高標準條例第一條前段，判決如主文。
本案經檢察官劉惟宗到庭執行職務
中    華    民    國      九十      年  六      月      二十九      日
                              臺灣高等法院刑事第六庭
                                  審判長法  官  陳  春  秋
                                        法  官  高  明  哲
                                        法  官  王  麗  莉
右正本證明與原本無異。
如不服本判決應於收受送達後十日內向本院提出上訴書狀，其未敘述上訴之理由者並
得於提起上訴後十日內向本院補提理由書（均須按他造當事人之人數附繕本）。
                                        書記官  胡      儀
中    華    民    國    九十        年      七      月        四        日
附錄：本案論罪科刑法條全文
刑法第二百七十六條
因過失致人於死者，處二年以下有期徒刑、拘役或二千元以下罰金。
從事業務之人，因業務上之過失犯前項之罪者，處五年以下有期徒刑或拘役，得併科
三千元以下罰金。


司法院資訊處製作；財團法人民間司法改革基金會備份。
